最高法院民事判決　　　　　　　　　　111年度台上字第739號
上　訴　人　英格爾科技股份有限公司

法定代理人　梁哲睿
　　　　　　黃振哲
　　　　　　黃志堅
訴訟代理人　范振中律師
　　　　　　朱育辰律師
被 上訴 人　黃信忠
　　　　　　呂建安
　　　　　　潘兆偉
上列當事人間請求確認股東臨時會決議不成立事件，上訴人對於
中華民國110年10月12日臺灣高等法院第二審判決（109年度上字
第1559號），提起上訴，本院判決如下：
    主  文
上訴駁回。
第三審訴訟費用由上訴人負擔。
    理  由
一、被上訴人主張：伊為上訴人獨立董事，任期至民國109年6月
    25日，上訴人107年6月13日股東常會（下稱系爭股東常會）
    通過原判決附件（下稱附件）一所示解任獨立董事職務等多
    項決議（下稱系爭股東常會決議），當時議事錄記載出席股
    數占已發行股份總數51.81%，但扣除並未出席之股東即訴外
    人王慶瑞自有與代理股數後，僅有發行股份總數38.71%，未
    達1/2，系爭股東常會決議不成立；上訴人107年8 月10日第
    二次股東臨時會（下稱系爭股東臨時會）通過附件二所示補
    選董事及獨立董事案（下稱系爭股東臨時會決議），議事資
    料列計出席股數占已發行股份總數56.83%，但扣除未出席股
    東王慶瑞、訴外人曹景凱、許春彬、蕭正鑫、吳昆翰、張李
    秀香（下合稱王慶瑞6 人）自有與代理股數後，僅有發行股
    份總數22.46%，未達1/2 ，系爭股東臨時會決議不成立，爰
    訴請確認系爭股東常會、股東臨時會決議均不成立之判決。
二、上訴人則以：伊已改選全部董事與獨立董事，新任董事會任
    期自109年6月9日至112年6月8日，兩造已無委任關係，被上
    訴人無確認利益，縱有，亦應提請撤銷股東會決議，而非確
    認決議不成立；王慶瑞及王慶瑞6 人分於系爭股東常會、股
    東臨時會概括委託他人出席，其等持有及代理股數應列入出
    席股數，符合公司法第174 條規定，決議均合法等語，資為
    抗辯。
三、原審審理結果以：兩造對被上訴人是否遭合法解任並通過財
    務報表確有爭議，而被上訴人能否除去解任董事之決議，事
    涉系爭股東臨時會能否補選獨立董事，且對被上訴人擔任獨
    立董事之聲譽及信用將造成不利影響，系爭股東常會所通過
    承認106年度營業報告書及財務報表案暨承認106年度虧損撥
    補案，牽涉被上訴人擔任獨立董事之職權與責任，至被上訴
    人董監事報酬有無申報重整債權，與確認利益無涉，因兩造
    對系爭股東常會與臨時會決議之法律關係存否不明確，致被
    上訴人私法上地位有受侵害之危險，並得以確認之訴除去，
    應認被上訴人有受確認判決之法律上利益。股東會決議出席
    股數不足公司法第174 條規定之數額，應屬決議不成立之爭
    議。王慶瑞於系爭股東常會當天並未親自出席，為兩造所不
    爭，而上訴人並未能說明王慶瑞委託出席情節，並自承未保
    留相關紀錄，無法查出何人代理王慶瑞出席，王慶瑞自有及
    代理股數不得計入出席數，扣除後之出席股數占已發行股份
    總數38.71%，未達公司法第174條、第199條第2 項之出席股
    數門檻，系爭股東常會決議不成立；系爭股東臨時會上訴人
    自承王慶瑞6 人並未親自出席，而證人曹景凱證稱將出席證
    寄給上訴人、許春彬證稱請上訴人公司小姐幫忙處理、蕭正
    鑫證稱因為有事所以沒出席、吳昆翰證稱沒有委託其他人出
    席，只將出席證寄給上訴人等語，其等均未指明受託人身分
    ，難認有委託他人出席，參以上訴人自承未保留相關紀錄，
    無法查出何人代理出席，上訴人無法證明王慶瑞6 人委任何
    人代理，其等自有及代理股數扣除後之出席股數占已發行股
    份總數22.46%，未達公司法第174 條之出席股數門檻，系爭
    股東臨時會決議不成立。從而，被上訴人請求確認系爭股東
    常會、股東臨時會決議不成立，為有理由等詞，為其心證之
    所由得，並說明上訴人聲請向經濟部、金融監督管理委員會
    證券期貨局函詢法令，無調查必要，及兩造其餘攻擊、防禦
    方法及證據，不予審酌理由，因而將第一審所為上訴人勝訴
    之判決廢棄，改判如被上訴人之請求。
四、本院之判斷：
  ㈠按確認法律關係成立或不成立之訴，非原告有即受確認判決
    之法律上利益者，不得提起之，民事訴訟法第247條第1項前
    段定有明文。是以原告因法律關係遭被告否認，致其私法上
    之權利或法律上之地位有不安或受侵害之危險，即有提起確
    認之訴以除去其法律地位不安危險之必要。次按認定事實、
    取捨證據屬於事實審法院之職權，苟其認事、採證不違背經
    驗法則、論理法則與證據法則及無悖於法令，即不得援為上
    訴第三審之理由。
  ㈡原審本於取捨證據、認定事實之職權行使，綜合相關事證，
    合法認定：兩造對系爭股東常會與臨時會之成立與否存有爭
    議，涉及被上訴人擔任獨立董事之職權與責任，及獨立董事
    之補選，被上訴人私法上地位受侵害而得以確認之訴除去，
    有受確認判決之法律上利益。而股東會決議出席股數不足公
    司法第174 條規定之數額，應屬決議不成立之爭議。王慶瑞
    與王慶瑞6 人於系爭股東常會、臨時會當天均未親自出席，
    上訴人未能證明有何人代理王慶瑞、王慶瑞6 人出席，王慶
    瑞、王慶瑞6 人自有及代理股數不得計入出席數，扣除後之
    出席股數未達公司法第174 條之出席股數門檻，系爭股東常
    會、臨時會之決議均不成立，因而將第一審所為上訴人勝訴
    之判決廢棄，改判如被上訴人之請求。經核於法並無違誤。
  ㈢上訴論旨，猶就原審取捨證據、認定事實之職權行使，暨其
    他贅述而與判決結果無影響者，指摘原判決不當，求予廢棄
    ，為無理由。末按證人經兩造同意者，亦得於法院外以書狀
    為陳述，且應具結，並將結文附於書狀，經公證人認證後提
    出，民事訴訟法第305 條第3、6項定有明文，上訴人抗辯證
    人王慶瑞是以請假狀代陳述，自有誤會；又上訴人是於訴訟
    中經裁定准重整，並聲明由重整人承受訴訟，與公司法第29
    0條第6項第5 款訴訟前應經重整監督人許可之規定不符，況
    重整人未經重整監督人許可而為公司法第290條第6項各款行
    為，僅其行為不得對抗善意第三人而已，並非絕對無效，上
    訴人據此指摘原審未調查聲明承受訴訟時有無徵得重整監督
    人事前許可，違背法令等語，亦有誤會。另因本件所涉及之
    法律上爭議不具原則上重要性，無經言詞辯論必要，附此說
    明。
五、據上論結，本件上訴為無理由。依民事訴訟法第481 條、第
    449條第1項、第78條，判決如主文。
中    華    民    國   111    年    5     月    11    日
                      最高法院民事第六庭
                          審判長法官  魏  大  喨  
                                法官  李  寶  堂  
                                法官  李  文  賢  
                                法官  林  玉  珮  
                                法官  高  榮  宏  
本件正本證明與原本無異
                                      書  記  官
中    華    民    國   111    年    5     月    17    日